【裁判字號】    88,上易,5365
【裁判日期】    890131
【裁判案由】    傷害等
【裁判全文】
臺灣高等法院刑事判決                          八十八年度上易字第五三六五號
    上  訴  人  臺灣新竹地方法院檢察署檢察官
    上  訴  人  乙○○
    即  被  告
    被      告  丙○○
                甲○○
右上訴人因被告傷害等案件，不服臺灣新竹地方法院八十八年度易字第五五七號，中
華民國八十八年十月二十九日第一審判決 (起訴案號：臺灣新竹地方法院檢察署八十
八年度偵字第三六一五號)提起上訴，本院判決如左：
    主  文
上訴駁回。
乙○○緩刑貳年。
    事  實
一、丙○○與乙○○係分別居住新竹縣湖口鄉波羅村九鄰波羅汶六二之六號及同村波
    羅汶六二之七號之鄰居，雙方前已因丙○○懷疑乙○○私自使用其居處外之自來
    水洗車及乙○○不滿丙○○於夜間聲音過大，而發生嫌隙，於民國（下同）八十
    八年一月二十三日晚間十時許，丙○○至同前村波羅汶六二之七號乙○○之租屋
    處，以乙○○用其家外自來水洗車等事由敲門質問，而發生爭執，雙方一言不合
    ，丙○○竟基於傷害之犯意，持其所有之拍砂棒毆打乙○○，乙○○見狀亦不干
    示弱，亦基於傷害之犯意，持其所有之雨傘毆打丙○○，致乙○○受有左上臂及
    左前臂、右小腿及右上腹部挫傷瘀血、左手臂挫傷、鼻樑部挫傷等傷害；丙○○
    受有手部擦傷、顏面撕裂傷等傷害。丙○○受傷後隨即返家後，即另行起意持其
    所有之啞鈴一個、鐵鎚一把、鐵條一支丟擊乙○○位於新竹縣湖口鄉波羅村九鄰
    波羅汶六二之七號租屋處窗上玻璃及乙○○停於屋前之車號ＱＰ四二二０號自用
    小客車，使前開門、車窗玻璃破裂及車輛鋼板凹陷，足以生損害於乙○○。
二、案經乙○○、丙○○訴由新竹縣警察局竹北分局移送臺灣新竹地方法院檢察署檢
    察官偵查起訴。
    理  由
一、訊據被告丙○○固坦承於前揭時地，與乙○○發生口角，並出手反擊之事實；上
    訴人即被告乙○○亦坦承於前揭時地，與丙○○發生口角等情，惟二人均矢口否
    認有何傷害之犯行，被告丙○○另否認有毀損之犯行，被告丙○○辯稱：發生口
    角後，即遭乙○○持雨傘攻擊毆打，其始徒手反擊，並未持拍砂棒打人，事後亦
    未持啞鈴等物丟擊乙○○之門窗及車輛，對於乙○○家中門窗等如何被毀損其並
    不知情云云；被告乙○○辯稱：其發現有人敲門後，打開窗戶，即遭丙○○隔窗
    持拍砂棒攻擊毆打，其隨即持雨傘抵擋，唯雨傘又遭丙○○奪下，其根本未曾走
    出門外云云。經查：
  (1)被告丙○○、乙○○被訴傷害部分：業分別據上訴人即被告兼告訴人乙○○、被
    告兼告訴人丙○○於警、偵訊中及原審及本院審理時指訴在卷，並各提出天主教
    湖口仁慈醫院出具之診斷書一紙為證。依該二紙診斷證明書上所載傷勢觀之，被
    告丙○○、乙○○二人受傷之處均不止一處，足徵其二人爭執時間非係一瞬之間
    ，而有一段時間，此亦為雙方所自承，在此期間造成對方受傷，均難謂無傷害之
    故意。
  (2)被告乙○○辯稱其係隔著窗戶遭被告丙○○毆打，並未出門云云，惟觀之其傷勢
    ，卻及於右小腿，若其係隔窗遭打，以窗台之高度，何以其右小腿亦遭殃，且其
    既在屋內，往後退即可免於遭打，何以又會受有如此多之傷勢，顯見被告乙○○
    辯稱其係在屋內遭被告丙○○隔窗毆打云云，應有不實，證人即當時與被告乙○○同處一屋之女子羅于婷證稱：被告乙○○係在屋內隔窗被打，並未還手云云，
    亦屬迴護之詞，而不足採，本件係在屋外發生衝突較為可信。
  (3)被告丙○○於與被告乙○○發生衝突返家後，乙○○租屋處之窗戶玻璃及車輛玻
    璃等，即遭人持事實欄所載之啞鈴等物毀損，此據告訴人乙○○於警、偵訊中、
    原審及本院審理時指訴在卷，並提出照片十六幀在卷（見八十八年度偵字第三六
    一五號偵查卷第十八頁至第二十五頁）可參，復經證人即案發後前往現場處理之
    警員羅弘光於偵查中證述：確有毀損之事等語無訛，而該等啞鈴等物係被告丙○○所有等情，業據被告丙○○供稱略以那些東西是其放於其家車庫內的等語在卷
    （見同上偵卷第五十二頁反面），參以其等先前發生互毆之事，已如前述，應認
    告訴人乙○○門、車窗等遭毀之乙節，應係被告丙○○所為無誤。
  綜上所述，被告丙○○、乙○○二人上開所辯均不足採信，本件事證已明確，丙○○、乙○○二人犯行均堪以認定。
二、核被告丙○○所為係犯刑法第二百七十七條第一項普通傷害罪、第三百五十四條
    普通毀損罪；被告乙○○所為係犯刑法第二百七十七條第一項普通傷害罪。被告
    丙○○所犯傷害、毀損二罪，犯意各別，應分論併罰，並定其應執行刑。原審本
    同上之見解，適用刑法第二百七十七條第一項、第三百五十四條、第五十一條第
    六款、第四十一條、第三十八條第一項第二款，罰金罰鍰提高標準條例第一條前
    段、第二條之規定，並審酌被告二人僅因細故，即出手相向，造成對方受有前開
    傷害，被告丙○○並毀損他人之物，而生損害於乙○○，及被告二人犯罪後態度
    等一切情狀，就被告丙○○傷害部分，處拘役伍拾日，毀損部分，處拘役伍拾日
    ，應執行刑拘役玖拾日，被告乙○○處拘役肆拾日，並分別諭知如易科罰金，均
    以參佰元折算壹日之折算標準。又以拍砂棒一支，係被告丙○○所有（原審誤繕
    為乙○○所有，應予補正）供犯傷害罪所用之物；啞鈴一個、鐵鎚一把、鐵條一
    支，係被告丙○○所有，供犯毀損罪所用之物，雨傘壹支係被告乙○○所有（原
    審漏未敘明，予以補正），供其犯罪之用，分別據其等供述在卷，均依刑法第三
    十八條第一項第二款之規定沒收。核其認事用法尚無不合，量刑亦甚妥適，公訴
    人上訴以被告丙○○部分量刑過輕，上訴人乙○○上訴仍執前詞否認犯罪，分別
    指摘原判決不當，均為無理由，應予駁回。又查被告乙○○未曾受有期徒刑以上
    刑之宣告，有本院被告全國前科紀錄表表附卷足稽。其係因被丙○○毆打始加以
    反擊而犯罪，情節較輕，經此偵審程序並受刑之宣告後，當知所警惕應無再犯之
    虞，本院認所宣告之刑以暫不執行為適當，爰併予諭知緩刑貳年，以啟自新。
三、公訴意旨另以：被告甲○○於前揭時地，與被告丙○○基於傷害及毀損之犯意聯
    絡，出手毆打告訴人乙○○，並持前開啞鈴等物品，丟擊乙○○門、車窗等，因
    認被告甲○○涉犯刑法第二百七十七條第一項普通傷害罪、第三百五十四條普通
    毀損罪嫌云云。按犯罪事實應依證據認定之，無證據不得推定其犯罪事實；又不
    能證明被告犯罪者，應諭知無罪之判決，刑事訴訟法第一百五十四條、第三百零
    一條第一項分別定有明文。查公訴人認被告甲○○涉有傷害犯行，無非以告訴人
    乙○○之指訴為主要論據，訊之甲○○堅決否認有傷害及毀損之犯行，辯稱係告
    訴人乙○○誣指等語。經查：(1)告訴人乙○○所指被告甲○○傷害其之時點，係
    在證人羅弘光至現場處理，欲帶渠等至警局訊問之際所發生，此為告訴人乙○○
    陳述在卷，唯該時段既有警員在場，被告甲○○是否會出手毆打他人，已有疑義
    。(2)況證人羅弘光於偵查中復證稱：未曾見被告甲○○毆打告訴人乙○○等語，
    是尚不足證明被告甲○○有傷害之犯行。(3)另再參以如前所述之衝突係發生在被
    告丙○○與告訴人乙○○之間，被告甲○○雖係被告丙○○之母，然實難依此遽
    認其與被告丙○○必有何毀損犯意聯絡存在。(4)至於證人羅于婷於偵查中及原審
    審理時固均證稱：係被告丙○○、甲○○共同毀損前開門、車窗等語，然查，毀
    損事件發生時其與告訴人乙○○均在屋內，再依卷內照片上碎玻璃顯示，告訴人
    乙○○所租之屋窗戶係屬毛玻璃，應不透明，證人羅于婷既在屋內，又何以知係
    何人持物丟擊，是證人羅于婷所證認應屬憶測之詞，亦不足採。此外復查無其他
    事證可資證明被告甲○○有傷害、毀損之犯行，既不能證明被告甲○○犯罪，揆
    之前開說明，即應為被告甲○○無罪之諭知。原審以不能證明被告甲○○犯罪，
    而判決被告乙○○無罪，經核無不合，公訴人上訴仍執上詞，指摘原判決該部分
    不當，非有理由，應予駁回。至告訴人乙○○聲請訊問證人羅予婷，本院認已於
    偵查及原審傳訊結證在卷，本件事證已明確，核無必要，附此敘明。
據上論斷，應依刑事訴訟法第三百六十八條、刑法第七十四條第一款，判決如主文。
本案經檢察官楊楚猛到庭執行職務。
中    華    民    國    八十九    年      一        月      三十一      日
                        臺灣高等法院刑第二十庭
                            審判長法  官  房  阿  生
                                  法  官  雷  元  結
                                  法  官  魏  新  國
右正本證明與原本無異。
不得上訴。
                                  書記官  章  大  富
中    華    民    國    八十九    年      二        月       二         日
附錄：本案論罪科刑法條全文
刑法第二百七十七條第一項：
傷害人之身體健康者，處三年以下有期徒刑、拘役或一千元以下罰金。
刑法第三百五十四條
毀棄、損壞前二條以外之他人之物，或致令不堪用，足以生損害公眾或他人者，處二
年以下有期徒刑、拘役或五百元以下罰金。


司法院資訊處製作；財團法人民間司法改革基金會備份。
